【裁判字號】    95,上易,829
【裁判日期】    950616
【裁判案由】    背信
【裁判全文】
臺灣高等法院刑事判決                 95年度上易字第829號
上  訴  人  臺灣板橋地方法院檢察署檢察官
被      告  乙○○
上列上訴人，因被告背信案件，不服臺灣臺北地方法院，95年度
易字第354號，中華民國95年3月31日第一審判決（起訴案號：臺
灣板橋地方法院檢察署93年度偵緝字第45號），提起上訴，本院
判決如下：
    主  文
上訴駁回。
    理  由
一、本案經本院審理結果，認第一審判決以不能證明被告乙○○
    犯罪而諭知無罪，核無不當，應予維持，並引用第一審判決
    書所記載之理由及證據。
二、檢察官上訴意旨略以：
  (一)被告乙○○於原審坦承有與告訴人甲○○共組豐園音響事業
    有限公司（下稱豐園公司），及由告訴人提供土地設定抵押
    後，以其為債務人名義向匯豐銀行貸款五百萬元，事後並動
    用該筆借款用以清償其父即陳音儒（原名陳傳興）所積欠之
    債務等事實，雖否認有何背信之犯行，辯稱：「八十七年十
    一月二十日所立之「借貸協議書」其銀行貸款是邱女要併購
    全自動音響公司，而貸款下來則需代全自動公司支付債務及
    廠商貸款，…我只是借給邱等做人頭去辦銀行貸款，所有財
    務及記帳皆為邱女所管理，家父負責開發業務，我負責工程
    技術。」等語。
  (二)第按刑法第三百四十二條第一項之背信罪之構成要件，不僅
    須行為人主觀上有為自己或第三人不法利益之意圖或損害本
    人利益之意圖，客觀上亦有為他人處理事務，而為違背其任
    務之行為，並因而使本人之財產或其他利益受有損害。查：
    1.被告與告訴人本即因告訴人與被告之父陳音儒交往而輾轉
      認識，渠二人為了合組豐園公司，先於民國87年11月20日
      簽訂【借貸協議書】，該協議書第三條約定「借款金額00
      00000元，全數挹注於豐園音響事務有  限公司週轉使用
      ，財務支出管理運用由甲（即告訴人）乙（即被告）雙方
      共同行使。」，嗣豐園公司於87年12月9日辦理設立登記
      ，並於同年月17日始取得營業執照，此既為被告所自承，
      並有公司基本資料查詢及豐園公司之營利事業登記證等件
      在卷可參。而匯豐匯豐銀行係於87年11月25日即撥款0000
      000元，此有匯豐銀行93港匯銀總字第00592號附卷可憑，
      故該筆五百萬元在豐園公司未取得執照正式營業前，存入
      系爭房屋貨款之債務人即被告之個人帳戶內（匯豐銀行台
      北分行0000000000000號帳戶），此與豐園公司正式成立
      之時點無涉。
    2.次查雙方就該五百萬元既已立下協議書，約定該筆貸款之
      五百萬元雖放在被告個人帳戶內，然依上開協議書之約定
      ，指定該筆貸款必須用在豐園公司之週轉使用，而告訴人
      依上開協議書第六條之約定，其擔任豐園公司之負責人，
      【並有監督公司營運之權】，顯見告訴人並非如被告所稱
      其僅係單純借款，否則上開約定豈非毫無意義，又何須請
      律師見證該協議。
    3.是以，上開五百萬元之款項既係屬公司營運週轉之用，自
      不得謂該筆「存放在被告帳戶之內」，被告即有自行動用
      提領之權利，果係如何，又何須立具協議書。被告就該筆
      五百萬元款項，明知依協議書第三條必須用於豐園公司營
      運週轉之用，亦即被告負有為豐園公司處理事務（依約運
      用該筆資金）之義務，被告且已自承「照當時我們口頭上
      的協議，我應該是無權動用帳戶內的錢，當時因為經營出
      現一些狀況，所以我就自行提領週轉之用。」（見板檢93
      偵緝45號92年12月22日偵訊筆錄）。
    4.另查被告對於【如附表所開立支票之款項】，僅一一籠統
      記載「邱支付廠商貨款」，卻未見其提出正式帳冊之支付
      廠商貨款之發票或憑據，而一律記載「邱支付廠商貨款」
      等字，鈞院焉有輕易採信之理。且若以上開五百萬元之款
      項係屬被告帳戶內之款項可自行動用，被告又何須大費周
      章急於在答辯狀內，心虛地贅記「邱支付廠商貨款」，此
      豈不對於其違反協議動用款項用於清償私人債務之背信行
      為，欲蓋彌彰！
    5.綜上所述，告訴人以其不動產作為擔保所貸得之五百萬元
      ，究竟係屬於借予被告經營公司或屬於共同投資豐園公司
      之股款，已非本件重點之所在。而該筆五百萬元之款項縱
      係存放於被告個人帳戶內，然雙方既立有協議書，針對該
      筆五百萬元之用途相互約定，由告訴人以豐園公司負責人
      之地位，委由被告必須將該款運用於公司週轉或營運，則
      被告違反協議，違背協議書之任務，將上開款項用於私人
      用途，並虛偽記載「邱支付廠商貨款」以為掩飾，顯已損
      及豐園公司之財務及告訴人個人之利益，其背信犯行，事
      證明確，請依法撤銷原判決，依法論科被告罪刑等語。
三、本件告訴人於原審審理時陳稱，與被告之父陳音儒素有來往
    ，陳音儒在永和開設全自動（音響）有限公司，信用破產，
    成為拒絕往來戶，87年有天晚上陳音儒找告訴人幫忙，請告
    訴人掛名新公司，因此成立豐園公司，告訴人以其房屋貸款
    500萬元供豐園公司週轉，陳音儒原欠告訴人350萬元，故以
    850萬元為告訴人之股款，告訴人借錢之目的，是期待公司
    賺錢，就可以清償原來之欠款。貨款之目的是幫陳音儒父子
    ，他們父子商量好，都是由陳音儒作主，陳音儒有欠廠商的
    貸款，還有欠他人的錢，豐園公司成立半個月後，被告開出
    去的票，都是還陳音儒私人債務及全自動公司以前欠的貨款
    。法院調來的20張支票，我都有簽名，這些是因為他（指被
    告）要交給廠商的貨款，廠商不信任他，要求我背書，廠商
    才肯收。簽發支票有三種情形，一種付給告訴人利息（陳音
    儒欠告訴人的錢），有廠商背書部分為付廠商貨款，一種為
    還款。我借名開豐園公司，僅為名義上董事長，雖（登記）
    為股東，但我沒有投資，只是純粹借款而已。被告拿錢還私
    人債務，我沒有管他，我也不要管他。借貸協議書簽立之目
    的，是因為陳音儒之前借了不還，所以我告訴他用錢要讓我
    知道等語。查被告與其父成立豐園公司，係因原來之全自動
    公司信用破產，始以新公司繼續營運，經營者既未變更，對
    舊欠自仍須清理，否則不可能有廠商願意繼續供貨，告訴人
    亦直承借款目的係幫被告父子，被告簽發支票時並經告訴人
    背書，顯見告訴人確有監督被告貨款之使用，對被告資金運
    用情形知悉且有同意，告訴人一再表示其所貸500萬元係借
    予被告。綜上所陳，被告並無背信之行為，原審因而為被告
    無罪之判決，核無不合。檢察官執前詞上訴，指摘原判決不
    當，核無理由，應該駁回。
四、原判決理由二，無證據不得推定其犯罪事實，應更正為無證
    據不得認定其犯罪事實。
五、據上論斷，應依刑事訴訟法第373條、第368條，判決如主文
    。
本案經檢察官黃全祿到庭執行職務。
中    華    民    國    95    年    6     月    16    日
                  刑事第十二庭  審判長法  官  蔡永昌
                                      法  官  張正亞
                                      法  官  陳榮和
以上正本證明與原本無異。
不得上訴。
                                      書記官  劉麗芬
中    華    民    國    95    年    6     月    19    日


司法院資訊處製作；財團法人民間司法改革基金會備份。
